【裁判字號】    97,訴,1913
【裁判日期】    970919
【裁判案由】    損害賠償
【裁判全文】
臺灣臺中地方法院民事判決              97年度訴字第1913號
原      告  丙○○
被      告  乙○○
                    號
            甲○○
上  二  人
訴訟代理人  林益堂  律師
上列當事人間請求損害賠償事件，經本院於民國97年8月21日言
詞辯論終結，判決如下：
    主      文
原告之訴駁回。
訴訟費用由原告負擔。
    事實及理由
壹、程序事項：
一、訴狀送達後，原告不得將原訴變更或追加他訴。但擴張或減
    縮應受判決事項之聲明者，不在此限，民事訴訟法第255條
    第1項定有明文，查本件原告起訴聲明請求被告給付原告新
    台幣（下同）1,426,000元，其後變更聲明請求被告應給付
    原告1,086,000元，核屬減縮應受判決事項之聲明，依上開
    說明，自得為訴之變更之列，先此敘明。
二、被告經合法通知，雖委託訴訟代理人林益堂律師為訴訟代理
    人到場，惟被告訴訟代理人於言詞辯論期日到場後，不參與
    辯論即自行離去，其情形與言詞辯論期日不到場之情形相同
    ，且核無民事訴訟法第386條各款所列情形，爰依原告之聲
    請，由其一造辯論而為判決。
貳、兩造爭執要旨：
一、原告主張：其因訴外人吳佩容積欠債務，執本院民國96年10
    月16日所核發96年執五字第15558號債權憑證聲請強制執行
    後，本院於96年4月19日核發中院慶民執96執五字第15558
    號執行命令，禁止債務人吳佩容收取對第三人泓睿有限公司
    （以下簡稱泓睿公司）、上鋒汽車修配廠（以下簡稱上鋒修
    配廠）之租金債權或為其他處分，泓睿公司及上鋒修配廠亦
    不得對債務人吳佩容清償之禁止命令；同年5月11日核發中
    院彥民執96執五字第15558號函，內容為債務人吳佩容對於
    泓睿公司、上鋒修配廠，在500萬元及自93年12月17日起至
    清償日止，按年息百分之6計算之利息，暨執行費4萬元之範
    圍內，逕由債權人即原告收取之收取命令，另於96年11月8
    日核發中院彥民執96執五字第15558號函內容為：本院96年4
    月19日、同年5月11日96執五字第15558號執行命令扣押及收
    取債務人吳佩容在泓睿公司、上鋒修配廠之租金債權移轉於
    債權人即原告之移轉命令，是原告已依法取得對泓睿公司、
    上鋒修配廠之租金債權。不料，原告除數次至被告乙○○住
    處，並以電話聯絡，請其將租金給付予原告，卻遭其拒絕，
    且教唆承租戶不要給付租金予原告，甚而向本院提起遷讓房
    屋訴訟（即本院96年訴字第2164號民事事件），請求泓睿公
    司及上鋒修配廠搬遷，泓睿公司因煩於地主提起訴訟而於訴
    訟中自行搬離，而上鋒修配廠則於判決後，於96年12月30日
    即搬離，被告提前趕走承租人泓睿公司及上鋒修配廠，造成
    原告無法依照執行法院所核發之命令收取租金，被告之行為
    乃不法侵害原告之債權，故法請求損害賠償1,086,000元等
    語。並聲明：被告應給付原告1,086,000元。
二、被告抗辯：其提起96年度訴字第2164號遷讓房屋事件業經判
    決確定，判決主文更確認原告可代收租金之請求權不存在，
    原告已無代收租金權源，況土地承租人泓睿公司、上鋒修配
    廠，經判決結果認定無權占有，應交還土地予被告，皆因可
    歸責原告之事由，致承租人中途遷出才搬離，均與被告無關
    等語。並聲明：原告之訴駁回。
參、得心證之理由：
  (一)按民法第184條第1項前段規定：「因故意或過失，不法侵害
    他人之權利者，負損害賠償責任。」係以不法行為為其要件
    之一。所謂不法，係指違反法律強制禁止之規定而言。查原
    告主張其因訴外人吳佩容積欠債務，執本院96年10月16日所
    核發96年執五字第15558號債權憑證聲請強制執行後，本院
    於96年4月19日核發中院慶民執96執五字第15558號執行命令
    ，禁止債務人吳佩容收取對泓睿公司、上鋒修配廠之租金債
    權或為其他處分，泓睿公司、上鋒修配廠亦不同對債務人吳
    佩容清償之禁止命令；同年5月11日核發中院彥民執96執五
    字第15558號函，內容為債務人吳佩容對於泓睿公司、上鋒
    修配廠，在500萬元及自93年12月17日起至清償日止，按年
    息百分之6計算之利息，暨執行費4萬元之範圍內，逕由債權
    人即原告收取之收取命令，另於96年11月8日核發中院彥民
    執96執五字第15558號函內容為：本院96年4月19日、同年5
    月11日96執五字第15558號執行命令扣押及收取債務人吳佩
    容在泓睿公司、上鋒修配廠之租金債權移轉於債權人即原告
    之移轉命令，固提出與上開內容相同之函文附卷為證，可信
    為真，惟查本96年11月8日核發中院彥民執96執五字第15558
    號函內容除上開所示，尚註記有「惟債務人喪失其權利或第
    三人喪失支付能力時，債權人之債權未受清償部分，移轉命
    令失其效力，得聲請繼續執行，並免徵執行費」等語，是見
    本院執行處所核發之執行命令雖將債務人吳佩容對泓睿公司
    、上鋒修配廠之租金債權移轉予原告，然並同時附帶註明：
    債務人喪失其權利或泓睿公司、上鋒修配廠喪失支付能力，
    未受償之債權部分，移轉命令失其效力，並得聲請繼續執行
    。基此，被告另外起訴請求確認與訴外人吳佩容間之租賃關
    係不存在，並請求泓睿公司及上鋒修配廠交還占用土地（即
    本院96年度訴字第2164號民事事件），並經本院認為被告與
    吳佩容訂定租賃契約（非與鄭惟合簽約，鄭惟合僅代吳佩容
    與被告簽約），因吳佩容自96年4月起即積欠租金，而於同
    年7月10日為止皆未給付租金，積欠二個月以上之租金，被
    告有權向吳佩容行使終止契約之權限。則被告與吳佩容之契
    約於96年7月10日業已終止，原告雖以其於契約終止前即於
    96年8月16日以潭子郵局存證信函第401號及郵政匯票之方式
    ，二度向被告為清償，雖原告得代吳佩容清償其債務，且被
    告依民法第310條第2項但書，不得拒絕原告之清償，惟原告
    未能舉證證明於契約終止前向被告為第三人清償之意思表示
    ，而被告收受存證信函時點復在系爭契約終止後，被告與吳
    佩容之系爭契約既已終止，原告無從為第三人清償，對系爭
    契約終止不生影響。被告與吳佩容間就所訂立之租賃契約，
    因吳佩容積欠租金達2個月以上，經被告向吳佩容為終止契
    約之意思表示，雙方間之系爭契約已終止，則被告訴請確認
    其與吳佩容間就系爭之租賃契約不存在，為有理由，應予准
    許（參照該判決理由）。復查，上開判決業於97年1月30日
    判決確定，此亦有民事判決確定證明書附卷可參，足見被告
    所提起之訴訟已經本院採認，尚難認為有何違法可言，基此
    ，泓睿公司於判決前自行搬遷及上鋒修配廠於判決後自行搬
    遷，且未將租金交付原告，均非無據，尚難認為被告提起該
    訴訟事件有何不法可言。
  (二)綜上所述，原告依侵權行為之法律關係請求被告給付1,086,
    000元，為無理由，應予駁回。
肆、訴訟費用負擔之依據：民事訴訟法第78條。
中    華    民    國    97    年    9     月    19    日
                  民事第三庭    法  官  許石慶
正本係照原本作成。
如對本判決上訴，須於判決送達後20日內向本院提出上訴狀。
中    華    民    國    97    年    9     月    19    日
                                書記官


司法院資訊處製作；財團法人民間司法改革基金會備份。
